【裁判字號】    98,交聲,99
【裁判日期】    980819
【裁判案由】    違反道路交通管理處罰條例聲明異議
【裁判全文】
臺灣雲林地方法院交通事件裁定          98年度交聲字第99號
移送機關即
原處分機關  交通部公路總局嘉義區監理所雲林監理站
異  議  人
即受處分人  甲○○
上列異議人即受處分人因違反道路交通管理處罰條例案件，對於
交通部公路總局嘉義區監理所雲林監理站98年6 月2 日所為之處
分（原處分案號：雲監裁字第裁72-KAD126610號裁決書），聲明
異議，本院裁定如下：
    主  文
原處分撤銷。
甲○○汽車駕駛人，駕駛汽車肇事致人受傷而逃逸，吊銷駕駛執
照，壹年內不得考領。
其餘異議駁回。
    理  由
一、原處分意旨略以：異議人即受處分人甲○○於民國98年1 月
    2 日晚間8 時50分許，駕駛車牌號碼C5-2549 號自用一般小
    客車，行經雲林縣麥寮鄉臺17線69.9公里處，因酒後駕車致
    人受有重傷而逃逸，經員警循線查獲，測得呼氣中酒精濃度
    達每公升0.68毫克，超過標準值每公升0.25毫克，而為警製
    單舉發。嗣經原處分機關以其違規事實屬實，依照道路交通
    管理處罰條例第35條第1 項第1 款、第62條第4 項，裁處異
    議人駕照吊銷，並不得再考領。
二、聲明異議意旨略以：異議人犯後態度良好，且儘速與被害人
    達成和解，原處分處以駕照吊銷並不得再考領，實屬過重，
    懇請撤銷原處分，從輕處罰並准予考照，爰依法聲明異議。
三、按汽車駕駛人，駕駛汽車經測試檢定酒精濃度超過規定標準
    者，處15,000元以上60,000元以下罰鍰，並當場移置保管該
    汽車，及吊扣其駕駛執照1 年。汽車駕駛人駕駛汽車肇事致
    人受傷或死亡者，應即採取救護措施及依規定處置，並通知
    警察機關處理，不得任意移動肇事汽車及現場痕跡證據，違
    反者處3,000 元以上9,000 元以下罰鍰。前項駕駛人肇事致
    人受傷而逃逸者，吊銷其駕駛執照；致人重傷或死亡而逃逸
    者，吊銷其駕駛執照，並不得再考領。汽車駕駛人，曾依本
    條例其他各條規定吊銷駕駛執照者，1 年內不得考領駕駛執
    照。道路交通管理處罰條例第35條第1 項第1 款、第62條第
    3 、4 項、第67條第3 項前段分別定有明文。次按，稱重傷
    者，謂下列傷害：1 、毀敗或嚴重減損1 目或2目 之視能。
    2 、毀敗或嚴重減損1 耳或2 耳之聽能。3 、毀敗或嚴重減
    損語能、味能或嗅能。4 、毀敗或嚴重減損1 肢以上之機能
    。5 、毀敗或嚴重減損生殖之機能。6 、其他於身體或健康
    ，有重大不治或難治之傷害。刑法第10條第4 項亦有明文。
四、異議人於前揭時地，因酒後駕駛車牌號碼C5-2549 號自用小
    客車，經警測得其呼氣酒精濃度值每公升0.68毫克，並肇事
    致人受傷而逃逸，而為雲林縣警察局以其違反道路交通管理
    處罰條例第35條第1 項第1 款、第62條第4 項之規定製單舉
    發，並由原處分機關以異議人違規事實明確依上開規定於98
    年6 月2 日以雲監裁字第裁72-KAI126610號，裁處異議人駕
    駛執照吊銷，並不得再考領之事實，固有雲林縣警察局雲警
    交字第KAD126610 號舉發違反道路交通管理事件通知單、原
    處分機關上開裁決書在卷可憑。然經本院函詢財團法人彰化
    基督教醫院關於被害人方琳之病況，該院回覆略稱：「依病
    歷記載，方君所受之傷害為(1)顏面骨骨折及顱底骨折(2)顏面
    撕裂傷合併皮膚缺損(3)雙側上多處擦傷，並於98年1 月9 日
    接受清創、局部皮瓣重建及傷口縫合手術處置，傷口癒合良
    好，無重大後遺症之情形，但需持續門診追蹤就診」等語，
    有該院98年7 月24日98彰基醫事字第098070065 號函在卷可
    佐，而另一被害人方雅玲則受有頭部外傷、四肢多處擦傷、
    左下肢撕裂傷、下巴撕裂傷等情，業經本院依職權調閱本院
    98年度港交簡字第6 號公共危險卷宗查明屬實，並有財團法
    人彰化基督教醫院二林分院98年1 月7 日診斷證明書附卷可
    考，足見被害人因本案車禍所受之傷害，並未造成身體機能
    之毀敗或嚴重減損，而有重大不治或難治之傷害，尚與刑法
    第10條第4 項所指重傷之情形有間，舉發單上載明被害人受
    有重傷，尚有誤會。原處分機關不察上開瑕疵，竟以異議人
    駕駛汽車肇事致人重傷而逃逸為由，逕行裁罰吊銷異議人駕
    駛執照，並不得再考領，難謂為適法，自應由本院撤銷原處
    分，並依道路交通管理處罰條例第62條第4 項前段、第67條
    第3 項，裁處異議人吊銷駕駛執照，1 年內不得考領，以資
    適法。至於異議人主張原處分吊銷其駕駛執照，處分過重部
    分，為無理由，應予駁回。
五、綜上所述，原處分機關誤以異議人肇事致人重傷而逃逸，依
    道路交通管理處罰條例第35條第1 項第1 款、第62條第4項
    後段規定，裁處吊銷駕駛執照，並不得再考領，即有未洽，
    應由本院撤銷原處分，另依道路交通管理處罰條例第62條第
    4 項前段、第67條第3 項，裁處異議人吊銷駕駛執照，1 年
    內不得考領。
六、依道路交通管理處罰條例第87條第2 項、道路交通案件處理
    辦法第20條前段，裁定如主文。
中    華    民    國    98    年    8     月    19    日
                  交通法庭  法  官   吳錦佳
以上正本證明與原本無異。
如不服本裁定，應於裁定送達後5 日內向本院提出抗告狀（須附
繕本）。
                            書記官  謝壁卉
中    華    民    國    98    年    8     月    19    日


司法院資訊處製作；財團法人民間司法改革基金會備份。
